【裁判字號】    99,審訴,4164
【裁判日期】    991207
【裁判案由】    毒品危害防制條例
【裁判全文】
臺灣高雄地方法院刑事判決            99年度審訴字第3667號
公  訴  人  臺灣高雄地方法院檢察署檢察官
被      告  鄭光雄
上列被告因毒品危害防制條例案件，經檢察官提起公訴（99年度
毒偵字第5568號、第5974號），被告於準備程序中就被訴事實為
有罪之陳述，經本院告知簡式審判程序之旨，並聽取被告與公訴
人之意見後，本院合議庭裁定由受命法官獨任進行簡式審判程序
，判決如下：
    主  文
鄭光雄施用第一級毒品，處有期徒刑柒月。扣案之第一級毒品海
洛因壹包（驗前淨重零點零肆貳公克，驗餘淨重零點零壹公克
，另含包裝袋）沒收銷燬之；又施用第一級毒品，處有期徒刑柒
月。應執行有期徒刑壹年。扣案之第一級毒品海洛因壹包（驗前
淨重零點零肆貳公克，驗餘淨重零點零壹公克，另含包裝袋）
沒收銷燬之。
    事實及理由
一、犯罪事實
    鄭光雄前於民國97年間，因施用毒品案件，經本院以97年度
    審毒聲字第279 號裁定送觀察、勒戒後，認無繼續施用毒品
    傾向，於97年7 月4 日執行完畢釋放，並經高雄地方法院檢
    察署檢察官為不起訴處分確定；復於前開觀察、勒戒執行完
    畢後5 年內，再犯施用第一級、第二級毒品案件，經本院99
    年度審訴字3124號判決應執行有期徒刑8 月（尚未確定）。
    詎仍不知戒除毒癮，基於施用第一級毒品海洛因之犯意，分
    別為下列犯行：
  (一)於99年8 月3 日下午3 時許，在高雄市前鎮區允棟公園內，
    以針筒注射之方式，施用第一級毒品海洛因1 次。嗣於99年
    8 月5 日下午8 時40分許，在高雄市○鎮區鎮○街52巷27號
    前因另犯竊盜案件為警盤查，鄭光雄主動向員警坦承施用第
    一級毒品之犯行，自首而接受裁判，並經其同意採集尿液送
    驗結果，呈現毒品海洛因經人體施用後水解代謝產物嗎啡之
    陽性反應。
  (二)於99年8 月9 日上午7 時許，在其前鎮區住處，以針筒注射
    之方式，施用第一級毒品海洛因1 次。嗣於同日下午1 時許
    ，鄭光雄主動將其所持有之第一級毒品海洛因1 包（驗前淨
    重0.042 公克，驗餘淨重0.031 公克、含包裝袋1 只），攜
    往高雄市○鎮區○鎮街260 號高雄市政府警察局前鎮○○○
    鎮街派出所，向警方自首並願接受裁判，經警徵其同意採尿
    檢驗結果，呈現毒品海洛因經人體施用後水解代謝產物嗎啡
    之陽性反應，始獲悉上情。
二、案經高雄市政府警察局前鎮分局報告臺灣高雄地方法院檢察
    署檢察官偵查起訴，嗣鄭光雄於準備程序中就被訴事實為有
    罪之陳述，經本院合議庭裁定由受命法官獨任進行簡式審判
    程序。
三、證據：
  (一)上開犯罪事實(一)部分，有下列證據可資證明：
    1.高雄市政府警察局前鎮分局查獲海洛因毒品案件犯罪嫌疑
      人姓名對照表、高雄市立凱旋醫院濫用藥物尿液檢驗報告
      各1 份（檢體編號：I-808 ）。
    2.被告之自白。
  (二)上開犯罪事實(二)部分，有下列證據可資證明：
    1.高雄市政府警察局前鎮分局查獲海洛因毒品案件犯罪嫌疑
      人姓名對照表、高雄市立凱旋醫院濫用藥物尿液檢驗報告
      各 1份（檢體編號：I-803）。
    2.高雄市立凱旋醫院濫用藥物成品檢驗鑑定書1 份、扣案之
      海洛因1 包（重量如主文所示）。
    3.被告之自白。
四、論罪：
  (一)被告前經送觀察、勒戒、強制戒治執行完畢後5 年內，已再
    犯施用毒品案件，是本件施用毒品行為係屬3 犯以上，自與
    毒品危害防制條例第20條第3 項「五年後再犯」之情形有別
    ，是檢察官逕行起訴，即無不合，先予敘明。
  (二)海洛因為毒品危害防制條例第2 條第2 項第1 款規定之第一
    級毒品；是核被告上開所為，分別係犯毒品危害防制條例第
    10條第1 項之施用第一級毒品罪。被告施用第一級毒品前所
    持有之第一級毒品部分，其持有之低度行為應為施用之高度
    行為所吸收，均不另論罪。被告所為上揭2 罪，犯意有別、
    行為互殊，觸犯構成要件各有不同，皆應予分論併罰。
  (三)按刑法第62條所謂發覺，固非以有偵查犯罪權之機關或人員
    確知其人犯罪無誤為必要，而於對其發生嫌疑時，即得謂為
    已發覺；但此項對犯人之嫌疑，仍須有確切之根據得為合理
    之可疑者，始足當之，若單純主觀上之懷疑，要不得謂已發
    生嫌疑，最高法院72年臺上字第641 號判例意旨可資參照。
    查本件被告於99年8 月5 日係因竊盜案遭員警約談，錄製筆
    錄當中員警發現被告有毒品前科，遂問其最近有無施用毒品
    ，被告旋即坦承有施用海洛因；復被告於同年8 月9 日下午
    1 時許，主動持海洛因到警局投案，當下即自動告知員警其
    有施用海洛因等情，有被告警詢筆錄、本院公務電話紀錄等
    在卷可考，足認本件並無其他客觀事證，使員警可合理懷疑
    或得知被告所涉本件持有及施用第一級毒品等犯行。從而，
    本件被告既於員警發覺其犯罪前，均自白其施用第一級毒品
    犯行，犯罪事實(二)部分並主動交出其持有之海洛因供警查扣
    ，向員警自首而接受追訴，均應依刑法第62條前段減輕其刑
    。
四、科刑
  (一)爰審酌被告施用毒品之行為不僅戕害自身身心健康，亦間接
    影響社會治安，被告前經觀察、勒戒後，仍未能戒斷毒癮，
    復已再犯施用毒品犯行，已如前述，另有竊盜、公共危險等
    前科及執行紀錄（未構成累犯），有其本院院內索引卡紀錄
    表報表及前揭臺灣高等法院被告前案紀錄表在卷可稽，顯見
    其對毒品之依賴情形非輕，且平日素行非佳，並考量被告犯
    後坦承犯行、施用毒品之前科情形等一切情狀，爰分別量處
    如主文所示之刑，並定應執行刑，以資懲儆。
  (二)扣案之白色粉末1 包（驗前淨重0.042 公克，驗餘淨重0.03
    1 公克，含包裝袋1 只），確屬第一級毒品海洛因無訛，此
    有前揭高雄市立凱旋醫院濫用藥物成品檢驗鑑定書1 紙在卷
    可稽，而裝盛該第一級毒品海洛因之包裝袋，其中亦含有無
    法析離之第一級毒品海洛因，均應依毒品危害防制條例第18
    條第1 項前段規定，諭知沒收銷燬之。至鑑驗耗用之毒品既
    已滅失，自無庸宣告沒收銷燬，併此敘明。
據上論斷，應依刑事訴訟法第273 條之1 第1 項、第284 條之1
、第299 條第1 項前段，毒品危害防制條例第10條第1 項、第18
條第1 項前段，刑法第11條、第62條前段、第51條第5 款，判決
如主文。
本案經檢察官李怡增到庭執行職務。
中    華    民    國    99    年    12    月    7     日
                  刑事第十庭  法    官  呂明燕
以上正本證明與原本無異。
如不服本判決應於收受送達後10日內向本院提出上訴書狀，並應
敘述具體理由；如未敘述上訴理由者，應於上訴期間屆滿後20日
內向本院補提理由書（均須按他造當事人之人數附繕本）「切勿
逕送上級法院」。
中    華    民    國    99    年    12    月    7     日
                             書記官     張琇晴
毒品危害防制條例第10條
施用第一級毒品者，處 6 月以上 5 年以下有期徒刑。
施用第二級毒品者，處 3 年以下有期徒刑。

司法院資訊處製作；財團法人民間司法改革基金會備份。
